臺灣桃園地方法院民事裁定
110年度消債清字第179號
聲  請  人  
即  債務人    郭素珍

上列聲請人因消費者債務清理條例事件，聲請清算，本院裁定如
下：                      
    主  文
聲請駁回。
聲請費用由聲請人負擔。
    理  由
一、按消費者債務清理條例（下稱消債條例）所稱消費者，指5
    年內未從事營業活動或從事小規模營業活動之自然人；前項
    小規模營業指營業額平均每月新臺幣（下同）20萬元以下者
    。聲請更生或清算不合程式或不備其他要件者，法院應以裁
    定駁回之。本條例第2條第1項所稱之營業活動，係指反覆從
    事銷售貨物、提供勞務或其他相類行為，以獲取代價之社會
    活動。債務人為公司或其他營利法人之負責人，無論是否受
    有薪資，均視為自己從事營業活動，其營業額依該公司或其
    他營利法人之營業額定之；本條例第2條第1項所定之5年期
    間，自聲請更生或清算前1日回溯5年計算之；第2項所定之
    營業額，以5年內之營業總額除以實際營業月數計算之，消
    債條例第2條第1項、第2項、第8條及消債條例施行細則第3
    條、第4條分別定有明文。且按消債條例之立法目的，在於
    使陷於經濟上困境之消費者，得分別情形依更生或清算程序
    清理債務，藉以妥適調整其與債權人及其他利害關係人之權
    利義務關係，保障債權人之公平受償，並謀求消費者經濟生
    活之更生機會，從而健全社會經濟發展。且為符合費用相當
    性原理及程序經濟原則，該條例適用對象僅限於最近5年內
    未從事營業活動者，例如：單純受領薪水、工資之公務員、
    公司職員、勞工等；或從事小規模營業活動者，例如：計程
    車司機、小商販等非營業人之消費者。而公司負責人為公司
    之機關，負責公司之經營，縱未實際出資或經營公司，依公
    司法第8條規定，仍屬公司負責人，而非本條例所稱之「消
    費者」。又自然人既自願將自己名義借予他人充為公司負責
    人，使他人得為營利之交易等活動，其因此所負債務，與一
    般消費者因生活所負者有異，為符消債條例之費用相當性原
    理及程序經濟原則，無對「5年內未從事營業活動」之條文
    規定予以目的性限縮解釋為「5年內未實際從事營業活動」
    之必要。
二、聲請意旨略以：聲請人現任職於亞蘭妲創意科技有限公司（
    下稱亞蘭妲公司），每月薪資約3萬元，名下除有3份保單以
    外，尚有1輛機車，債務總額為3,705萬8,138元，復未經法
    院裁定開始清算程序或許可和解或宣告破產，且聲請人於民
    國110年10月25日向鈞院聲請消費者債務清理之調解，但調
    解不成立，爰聲請清算等語。
三、經查，聲請人雖主張其自98年6月間起迄今，係掛名亞蘭妲
    公司之負責人，而該公司之實際負責人為第三人何玉蓮，聲
    請人僅為借名登記為負責人，並代為處理該公司在臺灣之業
    務及文書，僅領有每月3萬元之報酬，與實際經營及營收均
    無涉等語，並提出個人借名登記契約書、公司借名登記契約
    書等件附卷為憑（均為影本，見本院卷第103至107頁），然
　　上開契約僅為影本，聲請人復未提出其他證據證明此借名登
    記之情屬實，自難逕認聲請人確係其所稱之借名登記人。且
    即使聲請人此部分主張確為真實，惟依首揭說明，消債條例
    所規範者，為債務人與債權人間之權利義務狀態，該規範與
    設立公司或其他營利法人負責人登記之借名登記法律關係無
    關，而係與消費者交易之第三人較有關連，則判斷消債條例
    及其施行細則所規範之營業活動、營業額時，自應認形式負
    責人亦應負公司或其他營利法人負責人之法律責任。況消債
    事件關於債務人資產之歸屬，法院僅形式審查，只須資產登
    記於債務人名下，法院即應認屬債務人之財產，據以合致相
    關法律規定，債務人如認有不實，應循訴訟途徑解決，非消
    費者債務清理程序所得審酌，是依首揭法律規定及說明，本
    件仍應視為聲請人自己從事營業活動，且其營業額應依亞蘭
    妲公司之營業額定之。而查，聲請人係於110年10月25日向
    本院聲請調解，依消債條例第153條之1規定，債務人於法院
    調解不成立之日起20日內，聲請更生或清算者，以其調解之
    聲請，視為更生或清算之聲請。則本件以其聲請前1日回溯5
    年之期間，為110年10月24日至105年10月24日。又亞蘭妲公
    司106年至110年10月之營業額分別為277萬7,320元、455萬6
    ,129元、855萬9,221元、648萬2,414元、522萬7,965元，有
    亞蘭妲公司106年1月至110年12月之營業人銷售額與稅額申
    報書、營利事業所得稅結算申報核定通知書等件附卷可稽（
    見本院卷第35至98頁），其每月平均營業額則為47萬5,915
    元〔計算式：（277萬7,320元＋455萬6,129元＋855萬9,221元＋
    648萬2,414元＋522萬7,965元）÷58個月＝47萬5,915元，元以
    下四捨五入〕，顯已逾消債條例第2條第2項所定之20萬，揆
    諸首揭法律規定及說明，本件聲請人並非得適用消債條例之
    消費者，其聲請更生不合程式，且此欠缺又屬無從補正，自
    應駁回其聲請。
四、爰裁定如主文。 　　
中　　華　　民　　國　　111 　年　　4 　　月　　6 　　日
                  民事第二庭    法　官　張震武
以上正本係照原本作成。　　　　　　　　　
如不服本裁定，應於裁定送達後10日內，以書狀向本院提出抗告
，並繳納抗告費新臺幣1,000元。
中　　華　　民　　國　　111 　年　　4 　　月　　7 　　日
                                書記官  陳𥴡濤